【裁判字號】    92,台上,2067
【裁判日期】    920925
【裁判案由】    損害賠償
【裁判全文】
最高法院民事判決                              九十二年度台上字第二○六七號
    上  訴  人  乙  ○
    訴訟代理人  鄭和傑律師
    被 上訴 人  甲○○
右當事人間請求損害賠償事件，上訴人對於中華民國九十年十二月四日台灣高等法院
台南分院判決（九十年度訴字第三八號），提起一部上訴，本院判決如左︰
    主  文
上訴駁回。
上訴訴訟費用由上訴人負擔。
    理  由
本件上訴人主張：伊於民國八十九年二月二十一日下午六時二十分許，騎乘腳踏車沿
台南縣學甲鎮縣道一七四線由東向西行駛，途經該道路十一公里二百公尺處，因被上
訴人所駕駛之自用小客車超速行駛，且未注意車前狀況，致撞及伊而人車倒地，使伊
受有右橈骨骨折、左跟骨折、左側第三至第八肋骨骨折、左後腿裂傷、脾胃破裂導致
脾臟半切除等傷害，所支醫藥費新台幣（下同）二十五萬零九百五十八元，看護費二
十一萬五千三百元，均應由被上訴人賠償。另伊因此次傷害精神痛苦不堪，被上訴人
亦應賠償伊非財產上之損害即精神慰撫金二百萬元。爰依侵權行為之法律關係，求為
命被上訴人給付伊二百四十六萬六千二百五十八元及自起訴狀繕本送達翌日（九十年
六月八日）起加付法定遲延利息之判決︹原審命被上訴人給付上訴人四十九萬七千七
百元（其中屬精神慰撫金部分為三十一萬五千元）本息，駁回上訴人其餘一百九十六
萬八千五百五十八元本息之請求。上訴人僅對精神慰撫金敗訴（一百六十八萬五千元
本息）中之一百零一萬元本息部分聲明不服︺。
被上訴人則以：伊雖願賠償，但上訴人請求金額過高，伊又需扶養二子及負擔家庭生
活費用，實無資力給付等語，資為抗辯。
原審斟酌全辯論意旨及調查證據之結果，以：上訴人主張其因被上訴人之過失致其所
騎乘腳踏車遭撞，受有骨折、脾臟破裂等傷害之事實，為被上訴人所不否認，並有道
路交通事故調查報告表、診斷證明書及現場照片可稽，堪信為真實，上訴人依侵權行
為之相關規定，請求被上訴人賠償損害，自屬有理。其中除醫藥費之請求無據、看護
費之請求應扣除被上訴人已支付之一萬二千三百元外，就精神慰撫金之請求，於審酌
上訴人因本件車禍所受之傷害、痊癒所需之時間、目前之生活及財產狀況，與被上訴
人之經濟能力、生活負擔及賠償誠意等情，認以賠償三十五萬元為適當。惟因上訴人
行駛於照明不佳路段之快車道上，其踏車既無燈光，又無任何輔佐之照明裝置，致
遭被上訴人超速撞擊，足認其對於損害之發生或擴大亦與有過失，應負十分之一過失
責任，據此減輕被上訴人之賠償金額。從而上訴人請求被上訴人賠償精神慰撫金，於
三十一萬五千元本息部分為正當，應予准許。超過部分之請求，於法無據，應予駁回
等詞，為其心證之所由得，因而判命被上訴人給付該金額本息之精神慰撫金，經核於
法尚無違誤。上訴意旨，猶執前詞，主張其對車禍之發生並無過失，受傷後幾成殘廢
，精神痛苦不堪，原審酌定之精神慰撫金顯欠妥適，應再給付一百零一萬元本息云云
，即就原審取捨證據、認定事實及裁量精神慰撫金數額之職權行使，指摘原判決此部
分為不當，聲明廢棄，非有理由。
據上論結，本件上訴為無理由。依民事訴訟法第四百八十一條、第四百四十九條第一
項、第七十八條，判決如主文。
中      華      民      國    九十二    年      九      月    二十五    日
                              最高法院民事第七庭
                                  審判長法官  蘇  茂  秋
                                        法官  徐  璧  湖
                                        法官  朱  建  男
                                        法官  蘇  達  志
                                        法官  沈  方  維
      右正本證明與原本無異
                                              書  記  官
中      華      民      國    九十二    年      十      月      八      日
                                                                       Ｋ


司法院資訊處製作；財團法人民間司法改革基金會備份。
